【裁判字號】    98,上易,743
【裁判日期】    981130
【裁判案由】    竊盜
【裁判全文】
臺灣高等法院臺南分院刑事判決         98年度上易字第743號
上  訴  人
即  被  告  乙○○
上列上訴人因竊盜案件，不服臺灣臺南地方法院98年度易字第95
8號，中華民國98年8月31日第一審判決（起訴案號：臺灣臺南地
方法院檢察署98年度偵字第6727號），提起上訴，本院判決如下
：
    主  文
原判決關於乙○○部分撤銷。
乙○○共同犯攜帶兇器竊盜未遂，累犯，處有期徒刑拾月。
    事  實
一、乙○○於民國93年間因竊盜案，經法院判處有期徒刑8月確
    定，於94年11月28日執行完畢，又於95年間因竊盜案件，經
    臺灣臺南地方法院判處有期徒刑9月確定，嗣經減刑減為有
    期徒刑4月又15日，而於97年2月15日執行完畢，於98年3月
    初又因竊盜案，經臺灣臺南地方法院以98年度簡字第990號
    判處有期徒刑3月確定（尚待執行）。詎乙○○仍不知悔改
    ，於98年4月24日邀同甲○○（同案被告，另結），並駕駛
    甲○○之子所有之車牌號碼4325-SV號自用小客車外出，於
    當日下午1時許，行經臺南縣南化鄉西埔村82號果園時，見
    停放該處之車號5W-4972號自用小貨車上，放置丙○○所有
    之農用噴霧機1台，竟與甲○○共同基於為自己不法所有之
    犯意聯絡，乙○○先將前開自用小客車停放於該小貨車前，
    即下車並至丙○○之小貨車旁查看現場情狀，以小解作為掩
    飾進行把風，嗣回車上，甲○○亦下車假裝小解，即持客觀
    上對於人之生命、身體具有危險，可作為兇器使用之剪刀，
    走至丙○○之小貨車後面將該農用噴霧機連接農藥儲存桶之
    塑膠管線共4條剪斷，而已先回車上之乙○○再下車並將其
    等所駕之小客車後行李箱打開，與甲○○準備搬運該農用噴
    霧機時，因丙○○對乙○○等2人開車至案發現場附近時即
    起疑而注意其2人舉止，發現上情即出聲喝止，並要求查看
    乙○○等2人之口袋，乙○○、甲○○不從，隨即駕駛自用
    小客車離開現場而未得逞。因丙○○已記下乙○○等2人所
    駕駛之自小客車車牌號碼，經報警後而循線查獲。
二、案經丙○○訴由臺南縣警察局玉井分局報告臺灣臺南地方法
    院檢察署檢察官偵查起訴。
    理  由
一、查被告乙○○於原審偵審中，固坦承於上開時間，與同案被
    告甲○○共同駕車前往臺南縣南化鄉西埔村82號果園前，並
    將車停放該處，且有下車並打開後行李箱等行為，惟矢口否
    認其等有持剪刀剪斷農用噴霧機管線並欲搬運離開之竊盜未
    遂犯行，辯稱伊有下車小解並檢查車子輪胎，因要找拆輪子
    的工具，不小心按到按鈕才打開後行李箱云云。
二、經查：
  (一)告訴人丙○○於警詢中指證稱：「因我所有之農用噴霧機於
    98年4月24日13時許，在臺南縣南化鄉西埔村82號前果園發
    現被竊未遂。農用噴霧機放在5W-4972號自用小貨車上。現
    場發現2名男子，其中1名先下車查看，再由另1名男子手持
    水果剪破壞農用噴霧機的管路，正當準備搬離農用噴霧機之
    際，我大聲喊叫〔你們在做什麼〕，該2名男子發現後跑往
    停車處，駕駛4325-SV號自小客車離去。他們駕駛的自小客
    車距離所停的車子約5公尺遠。（警方問：你對歹徒所駕車
    輛因何如此知悉？）因他們駕車經過我家時，我便有外出查
    看是什麼人，他們的車又在我家前方不遠處折返後，停放在
    我5W-4972號自用小貨車旁約5公尺遠，那時起我便開始注意
    他們的動向並記住他們自小客車車牌號碼，尤其他們所駕自
    小客車跟我的同款。」等語（見警卷第11至12頁）。於偵查
    中結證稱「我看到對方開一台轎車，我在屋內客廳看，距離
    我的貨車約500尺左右，司機先到我車頭邊尿尿完後就上車
    ，後來副駕駛座的人下車，拿剪刀剪斷4支管子，這時候司
    機就把車子的行李箱打開，準備把我的噴霧機搬到他的車上
    ，我就跑過去，他們2個人馬上上車，我問副駕駛座的人口
    袋裡放什麼，他不讓我看，他叫司機馬上把車子開走，之後
    我就報案」等語（偵查卷第10頁）。因證人丙○○於警詢證
    稱：被告等所駕駛之車所停位置距其車所停位置相距約5公
    尺，與在偵查證述距離約500尺，差距頗大，被告上訴並對
    丙○○是否能在500公尺遠之距離看清被告等所為，及何以
    在那麼遠的地方能聽到所謂被告等以剪刀剪斷農用噴霧機的
    管線4條等為質疑，本院即再傳喚證人丙○○到庭作證。證
    人丙○○在本院結證稱：「（審判長問：98年4月24日你當
    時有無看到有人由你的自小貨車上面，要偷你的農用噴霧機
    壹台？）有的。當時對方有2個人，1個是司機，1個是下車
    要偷我的農用噴霧機，並將我的管線4條剪斷。（將你的塑
    膠管線剪斷是否如此圖？提示圖片）對的。（當時對方的車
    子停放在你的貨車，有多遠的距離？）大約就是這間法庭前
    後的距離（比出約10多公尺左右長度）。（為何你在派出所
    說，對方的車子停放在你的貨車之距離大約5公尺？）因為
    當時沒有仔細的量，但是前後的距離大約就像這間法庭的距
    離。（你在檢察官開庭作證時，你說對方開一部轎車，你有
    看到司機在你的車頭，副駕駛座的人下車在你的貨車旁邊尿
    尿，後來副駕駛座的人拿剪刀剪斷4支管子，你在屋內客廳
    看，距離你的貨車約500公尺左右，你為何能看得到？）當
    天中午我吃飯後，我在客廳休息，我有看到被告等人開了一
    部轎車過來，他們2人將轎車停放在我的貨車有距離10幾公
    尺之遠，司機就下車經過我的貨車前面，到後面尿尿後該司
    機就回到他的駕駛座，另外副駕駛座的那個人就下車經過我
    的貨車前面，再走到我貨車裝農用噴霧機那邊，我就有聽到
    用剪刀剪我的塑膠管線，司機就下車將轎車的行李箱打開，
    我聽到有塑膠管線被剪斷的聲音我就跑出來了，問他們說你
    們要做什麼，要他們的口袋讓我看一下，他們拒絕就開車跑
    了。我在檢察官那邊說他們距離500公尺的意思，是他們開
    到距離500公尺的地方，又開回來的意思。（你在你家客廳
    休息的時候，與他們停車的距離大約有多遠？）大約這間法
    庭的距離（大約10多公尺）。」等語（見本院卷第41至42
    頁）。對照被告乙○○所陳述「（你們開車去南化鄉作什麼
    ？）甲○○約我去山上看有沒有木頭可以鋸。我就開車載他
    去」、「（為何停在西埔村82號？）我停下來看輪子有沒有
    問題，甲○○說要尿尿」、「我下車看輪子有沒有問題」、
    「（打開行李廂作什麼？）要找拆輪子的工具，不小心按到
    按鈕」等語，以及同案被告甲○○所述「（有無接近小貨車
    ？）有，我要走去那裡尿尿」、「（地主有無跑出來制止你
    們？）有。他叫我們不要跑。我說我們又沒有怎樣為何不能
    走，我們就開車走了」等情（偵查卷第12、13頁）。查告訴
    人丙○○作證時，對於當日係由被告乙○○駕車、同案被告
    甲○○接近小貨車、被告乙○○打開後行李箱等行為，證述
    均與事實相符；且告訴人更明確指明被告等所駕駛自用小客
    車之車號、廠牌、顏色、型式等細節（警卷第12頁），提供
    警方偵辦，經警調閱路口監視器嗣循線查獲，堪認告訴人之
    指訴並非憑空杜撰。
  (二)被告雖否認有何竊盜犯行，惟被告乙○○及甲○○2人均係
    居住在臺南縣大內鄉，與本件發生之地點南化鄉有相當距離
    ；依據當日駕車之被告乙○○於原審供述，渠等當日係先前
    往臺南縣永康市榮民醫院進行毒品替代療法，其後始沿84號
    東西向快速道路向東，抵達臺南縣玉井鄉後，再前往南化鄉
    ，迄再返回大內鄉住處時，駕車至少4、5個小時（原審卷第
    29頁背面）；至於被告等開車遠離其等住居所，長時間繞行
    臺南縣境之原因，同案被告甲○○稱係「尋找可當太空包之
    雜樹」（警卷第2頁），惟被告乙○○先於警詢中稱「因為
    無聊，想消磨時間隨處開車逛逛」（警卷第5頁），次於偵
    訊中改稱「甲○○約我去山上看有沒有木頭可以鋸」（偵查
    卷第12頁），經檢察官於原審審理時質問前後供述之出入，
    乃稱「砍柴不是我的專業，甲○○找我去，我就當作去遊玩
    」（原審卷第28頁背面）。查被告乙○○及甲○○2人間對
    於駕車前往臺南縣南化鄉之目的為何，陳述已有不一。況查
    臺南縣幅員甚廣，被告乙○○及甲○○2人若真有意尋找可
    當太空包之雜樹，當事先確定搜尋地點，而非毫無目的地於
    臺南縣鄰近山區鄉鎮漫遊，是被告乙○○及甲○○2人所辯
    係為搜尋雜樹而經過南化鄉云云，亦與常理不符。退一步言
    ，縱或被告乙○○及甲○○2人驅車前往南化鄉之原始目的
    確係為搜尋可當太空包之木材，被告乙○○及甲○○2人仍
    有可能於發現放置在貨車上、無人看顧之農藥噴霧機時，臨
    時起意而下手行竊，被告以渠等並非為搜尋可竊取標的而前
    往南化鄉云云，不可採取。
  (三)綜上所述，被告乙○○及甲○○2人之竊盜行為，業經告訴
    人當場目擊並為清楚指訴，所描述被告乙○○及甲○○2人
    行動經過且均與被告供述相合，應認係屬事實。被告空言以
    當日係尋找木材而上山，乃無可採。本件事證已臻明確，被
    告2人犯行均可以認定。
三、本件被告用以剪斷農藥噴霧機管線之剪刀，雖未扣案（因被
    告乙○○等2人有上開竊盜未遂情狀，經告訴人出聲喝止，
    並要求看乙○○等2人之口袋，被告等隨即駕駛自用小客車
    離開現場，迄同日下午8時餘始被查獲，在查獲之前隨時可
    將犯罪工具之上開剪刀丟棄或另行藏置），但該管線直徑至
    少有手指粗細，管壁亦非薄弱，此觀該管路照片甚明（偵查
    卷第5、6頁），而該管路斷裂之缺口平整，顯係相當鋒利之
    刃口切斷，則該剪刀足以對人之生命、身體造成危險，可為
    兇器使用，乃可認定。是核被告所為，係犯刑法第321條第1
    項第3款之攜帶兇器而竊盜罪。被告等下手剪斷管線，乃為
    便利搬運，該剪斷管線之行為已屬竊取行為之著手，惟因告
    訴人發現而出聲喝止，被告之竊盜行為因而未遂，屬同條第
    2項之未遂犯，並依刑法第25條第2項減輕其刑。又被告乙○○及甲○○2人間，就前開犯行，有犯意之聯絡與行為之分
    擔，均為共同正犯。另查被告乙○○有如事實欄所載犯罪經
    判刑並執行完畢之事實，有臺灣高等法院被告前案紀錄表在
    卷可考，其於5年以內，故意再犯本件有期徒刑以上之罪，
    為累犯，應依刑法第47條第1項規定加重其刑。
四、原審審理結果，認被告乙○○事證明確，而予論罪科刑，固
    非無據。惟查：(1)本案係被告乙○○駕駛甲○○之子所有之
    車號4325-SV號自用小客車載同案被告甲○○一同外出，行
    經案發地點，被告乙○○與甲○○共同基於為自己不法所有
    之犯意聯絡，乙○○先將前開自用小客車停放於該小貨車前
    ，即下車並至丙○○之小貨車旁查看現場情狀，以小解作為
    掩飾進行把風，嗣回其車上，甲○○亦下車假裝小解，即持
    客觀上對於人之生命、身體具有危險，可作為兇器使用之剪
    刀，走至丙○○之小貨車後面將該農用噴霧機連接農藥儲存
    桶之塑膠管線共4條剪斷，而已先回車上之乙○○再下車並
    將其等所駕之小客車後行李箱打開，與甲○○準備搬運該農
    用噴霧機時，因丙○○對乙○○等2人開車至案發現場附近
    時即起疑而注意其2人舉止，發現上情即出聲喝止，並要求
    看乙○○等2人之口袋，乙○○、甲○○不從，隨即駕駛自
    用小客車離開現場而未得逞。因丙○○已記下乙○○等2人
    所駕駛之自小客車車牌號碼，經報警後而循線查獲。但原判
    決係記載【詎乙○○…於98年4月24日邀同甲○○，並駕駛
    甲○○之子所有之車號4325-SV號自用小客車外出，…，竟
    與甲○○共同基於為自己不法所有之意圖，先將前開自用小
    客車停放於該貨車前，甲○○即下車並至該貨車旁小解作為
    掩飾，而持客觀上對於人之生命、身體具有危險，可作為兇
    器使用之剪刀，將該農用噴霧機連接農藥儲存桶之塑膠管線
    共4條剪斷，乙○○則將小客車之後行李箱打開，並與甲○○預備搬運該農用噴霧機。惟該2人所為遭當時正在果園旁
    屋內之丙○○目擊發現，乃即出聲喝止，乙○○、甲○○隨
    即駕駛自用小客車離開現場而未得逞。】，對乙○○等2人
    當時行竊之分工行為及為何告訴人丙○○能即時發現並出聲
    喝止，何以警方能快速查獲，均未載明，尚欠允洽。(2)證人
    丙○○於警詢證稱：被告等所駕駛之車所停位置距其車所停
    位置相距約5公尺，與在偵查證稱：距離約500尺；兩者差距
    頗大，被告上訴對丙○○是否能在500公尺遠之距離看清被
    告等所為，在那麼遠的地方能聽到所謂被告等以剪刀剪斷農
    用噴霧機的管線4條為質疑，原審未就此再傳喚證人丙○○
    到庭查明，亦非允當。被告乙○○上訴否認犯行，雖不足採
    ，然原判決既有上開不當之處，自屬無可維持，應由本院將
    被告乙○○部分撤銷改判，以期適法（至於同案被告甲○○
    部分，因其具狀稱於98年11月17日之審理期日，其未到庭之
    原因係在同年月12日因車禍致頭部外傷、臉部開放性傷口及
    右橈骨骨折所致，有其提出新樓醫院出具之診斷證明書在卷
    可憑，故應另行審結）。爰審酌被告因見告訴人所有之農藥
    噴霧機放置貨車上無人看顧，因而起意下手行竊並剪斷該噴
    霧機管線，惟因告訴人喝止而未遂，對於告訴人之財產權尚
    未造成重大侵害；被告犯罪後，砌詞否認犯行，顯無悔意；
    被告乙○○於如事實欄所載犯罪經執行完畢後，於本案犯行
    之前，即於98年3月間另犯竊盜案，經檢察官於98年3月31日
    起訴後由原審以98年度簡字第990號判處有期徒刑3月，有臺
    灣高等法院被告前案紀錄表在卷可憑，詎被告乙○○又於該
    案起訴後不久，再犯本件，顯然毫無畏懼刑罰之心，並參酌
    檢察官並具體求處被告有期徒刑10月等一切情狀，量處有期
    徒刑10月，以資懲儆。至於作案工具即用以剪斷農藥噴霧機
    管線之剪刀，並未扣案，且非違禁物，未免日後執行困難，
    不為沒收之諭知，附此敘明。末查被告經合法傳喚，無正當
    理由不到庭，爰不待其陳述逕行判決。
據上論斷，應依刑事訴訟法第369條第1項前段、第364條、第299
條第1項前段、第371條，刑法第28條、第321條第1項第3款、第2
項、第25條第2項、第47條第1項，判決如主文。
本案經檢察官林炎昇到庭執行職務。
中    華    民    國    98    年    11    月    30    日
                  刑事第一庭    審判長法  官  黃崑宗
                                      法  官  陳顯榮
                                      法  官  王明宏
以上正本證明與原本無異。
不得上訴。
                                      書記官  黃全忠
中    華    民    國    98    年    11    月    30    日
附錄本案論罪科刑法條：
中華民國刑法第321條：
犯竊盜罪而有左列情形之一者，處6月以上、5年以下有期徒刑：
一、於夜間侵入住宅或有人居住之建築物、船艦或隱匿其內而犯
    之者。
二、毀越門扇、牆垣或其他安全設備而犯之者。
三、攜帶兇器而犯之者。
四、結夥三人以上而犯之者。
五、乘火災、水災或其他災害之際而犯之者。
六、在車站或埠頭而犯之者。
前項之未遂犯罰之。


司法院資訊處製作；財團法人民間司法改革基金會備份。
